臺中高等行政法院判決　　　　　　　　　　　　　　　九十一年度訴字第一○六號
　　　　　　　　　　　　　　　.
　　原　　　告　省屋建設股份有限公司
　　代　表　人　甲○○
　　訴訟代理人　張進德會計師
　　被　　　告　財政部台灣省中區國稅局
　　代　表　人　乙○○
　　訴訟代理人　丙○○
　　訴訟代理人　丁○○
右當事人間因營利事業所得稅事件，原告不服財政部中華民國九十一年十二月十日台
財訴字第０九０００一二二六四號訴願決定，提起行政訴訟。本院判決如左︰
　　主  文
原告之訴駁回。
訴訟費用由原告負擔。
　　事  實
甲、事實概要﹕
緣原告民國八十五年度營利事業所得稅結算申報，原列報全年所得額新台幣（下同）
三、０二一、五五四元，前五年核定虧損未扣除餘額三、六六二、九二六元，課稅所
得額零元，被告初查以其前五年僅八十二年度及八十三年度經核定虧損分別為二、三
０六、八五０元及六、五六七、六五七元，惟已自上期八十四年度核定所得額中扣除
八、八七四、五０七元，本期並無未扣除餘額可供扣除，遂核定全年所得額為三、０
二四、五一三元，前五年核定虧損未扣除餘額零元，課稅所得額二、七四一、八七八
元。原告不服，就前五年核定虧損未扣除餘額項目，申經復查結果，未獲變更，提起
訴願亦遭駁回，遂提起本件行政訴訟。
乙、兩造之聲明：
一、原告訴之聲明：請求判決原處分及訴願決定均撤銷。
二、被告答辯之聲明﹕請求判決駁回原告之訴。
丙、兩造之陳述﹕
一、原告起訴意旨及補充理由略以﹕
（一）按「以往年度營業之虧損，不得列入本年度計算，但公司組織之營利事業，會
      計帳冊簿據完備，虧損及申報扣除年度均使用第七十七條所稱藍色申報書或經
      會計師查核簽證，並如期申報者，得將該管稽徵機關核定之前五年內各期虧損
      ，自本年純益額中扣除後，再行核課。」為所得稅法第三十九條所明定。本件
      原告不服者為前五年核定虧損未扣除餘額三、六六二、九二六元遭剔除，經查
      係因八十四年度其他費用遭被告大量超剔所致，資因經濟不景氣，請體恤商艱
      ，撤銷訴願決定及原處分。原告公司八十八年因受九二一地震影響虧損二億多
      元，加上被退票二億多，總共虧損四億多元，所以現在沒有能力可以繳稅，而
      且原告公司八十四年度營所稅已經核課確定，被告剔除了四、九八六、五九二
      元部分，是否可以以這部分來核抵稅額。八十四年度被剔除費用四、九八六、
      五九二元，因為當時公司營運良好資金充足，所以沒有申請復查。
（二）原告八十五年度營利事業所得稅結算申報遭被告機關核定課稅所得額二、七四
      一、八七八元，應補繳稅額六七一、五八七元，係因原告八十四年度營利事業
      所得稅結算申報，原自行申報為虧損，後遭被告機關計算原告營業費用明顯錯
      誤而有課稅所得額為一、三九三、八０二元，因此原告八十五年度營利事業所
      得稅核定之課稅所得額無所得稅法第三十九條規定之前五年內各期虧損，供自
      八十五年度純益額中扣除，而遭補稅。
（三）經查原告八十四年度營利事業所得稅結算申報營業費用項下之其他費用，係勞
      務費、書報雜誌及銷售房地產費用等，為營業上之必要費用且取具合法憑證，
      被告機關於核定原告八十四年度營利事業所得稅時有關營業費用項下之其他費
      用因計算錯誤而減少計四、九八六、五五二元。原告於九十一年五月二十八日
      已向被告機關申請按財政部九十一年三月二十六日台財稅字第０九一０四五一
      七０一號函之說明三（附件一）辦理更正原核定數額。而被告機關卻於九十一
      年七月九日（發文日）發文字號：中區國稅稽字第０九一００四一六一九號函
      文主旨：「貴公司申請更正八十四年度營利事業所得稅壹案，經查本案已逾復
      查期限，且係依貴公司自行調整非屬直接歸屬本期應負擔之營業費用四、九八
      六、五九二元，而核定八十四年度營利事業所得稅，所請未便照辦。」（附件
      二）。原告係依財政部九十一年三月二十六日台財稅字第０九一０四五一七０
      一號函之說明三申請辦理變更，且依稅捐稽徵法第二十八條規定：「納稅義務
      人對於因適用法令錯誤或計算錯誤溢繳之稅款，得自繳納之日起五年內提出具
      體證明，申請退還˙˙˙。」，而非提起復查，被告機關實有誤會。
（四）按行政程序法第四條明定：「行政行為應受法律及一般法律原則之拘束。」即
      依法行政原則。被告原處分機關於查核原告八十四年度營利事業所得稅時，由
      第二段（附件二）中原處分機關主旨：「˙˙˙，經查本案已逾復查期限，且
      係依貴公司自行調整非屬直接歸屬本期應負擔之營業費用˙˙˙。」即可得知
      被告原處分機關「核課稅負未為任何查證」、「核課稅負未說明理由」。
（五）基右所陳，本件原被告機關所計算原告之營業費用明顯錯誤及訴願決定違背上
      開法令規定，嚴重損害原告之權益，爰懇請鈞院依法秉公調查判決，以維原告
      之權益等語。
二、被告答辯意旨略以﹕
（一）按「以往年度營業之虧損，不得列入本年度計算。但公司組織之營利事業，會
      計帳冊簿據完備，虧損及申報扣除年度均使用第七十七條所稱藍色申報書或經
      會計師查核簽證，並如期申報者，得將經該管稽徵機關核定之前五年內各期虧
      損，自本年純益額中扣除後，再行核課。」為所得稅法第三十九條所明定。
（二）查原告八十五年度營利事業所得稅結算申報，原列報全年所得額三、０二一、
      五五四元，被告初查以其前五年僅八十二及八十三年度經核定虧損分別為二、
      三０六、八五０元及六、五六七、六五七元，合計八、八七四、五０七元，惟
      已自上期八十四年度核定全年所得額七六、五六四、二四四元中扣除，本期並
      無未扣除餘額可供扣除，遂核定前五年核定虧損未扣除餘額零元，原告不服，
      主張系爭前五年核定虧損未扣除餘額三、六六二、九二六元遭剔除，係因八十
      四年度其他費用被大量超剔所致，請體恤商艱撤銷原核定云云。經查原告八十
      四年度雖申報課稅所得額為負數，惟經核定結果課稅所得額為一、三九三、八
      ０二元，並無虧損之情事；次查原告前五年核定虧損未扣除餘額八十二年度二
      、三０六、八五０元及八十三年度六、五六七、六五七元，計八、八七四、五
      ０七元，已全額自八十四年度核定全年所得額七六、五六四、二四四元中扣除
      ，本期並無未扣除餘額，被告機關依首揭所得稅法第三十九條但書之規定，核
      定其本年度課稅所得額二、七四一、八七八元，洵無不合。至原告主張八十四
      年度其他費用科目經被告機關大量剔除，致核定無虧損，本年度無法就申報前
      五年虧損額扣除乙節，經查前揭所得稅法第三十九條以往年度虧損扣除額，係
      以稽徵機關核定之前五年內各期虧損作為扣除標準，原告容有誤解，復查後乃
      予維持。原告仍表不服，循序提起訴願，訴經財政部訴願決定除持與被告機關
      相同之論見外，並以原告復執前詞爭執，自難認為有理由，遂駁回其訴願，原
      告仍未甘服，提起本訴訟。
（三）原告主張系爭前五年虧損未扣除餘額三、六六二、九二六元遭剔除，係因八十
      四年度其他費用遭被告機關大量超剔所致，請體恤商艱撤銷原核定云云。經查
      原告提起本訴訟並無新理由及事證，仍執前詞爭執，所訴殊無足採。
（四）原告八十四年度的應納所得稅已經確定，所以八十二、八十三年度得虧損都已
      經於八十四年度抵減完畢，八十五年度的前五年內的虧損已經計算完畢且已經
      抵減完畢，本件已經沒有可以扣減的原因。原告向被告申請更正八十四年度營
      利事業所得稅營業費用項下的其他費用，被告已經在九十一年七月九日函覆原
      告本件已逾復查期限，且當時是依原告自行調整非屬直接歸屬本期應負擔之營
      業費用，無從辦理更正。否准更正部分，原告已經提起訴願，原告八十四年度
      如果獲准更正，是屬於稅捐稽徵法第二十八條的問題，與本件八十五年度營利
      事業所得稅沒有影響。基上論結，原處分及所為復查、訴願決定並無違誤，請
      准如訴之聲明判決等語。
　　理  由
一、按「以往年度營業之虧損，不得列入本年度計算。但公司組織之營利事業，會計
    帳冊簿據完備，虧損及申報扣除年度均使用第七十七條所稱藍色申報書或經會計
    師查核簽證，並如期申報者，得將經該管稽徵機關核定之前五年內各期虧損，自
    本年純益額中扣除後，再行核課。」為行為時所得稅法第三十九條所明定。
二、本件原告八十五年度營利事業所得稅結算申報，原列報全年所得額三、０二一、
    五五四元，前五年核定虧損未扣除餘額三、六六二、九二六元，課稅所得額零元
    ，經被告查核以其前五年僅八十二年度及八十三年度經核定虧損分別為二、三０
    六、八五０元及六、五六七、六五七元，惟已自上期八十四年度核定所得額中扣
    除八、八七四、五０七元，本期並無未扣除餘額可供扣除，遂核定全年所得額為
    三、０二四、五一三元，前五年核定虧損未扣除餘額零元，課稅所得額二、七四
    一、八七八元。
三、原告雖起訴主張系爭前五年核定虧損未扣除餘額三、六六二、九二六元遭剔除，
    係因八十四年度其他費用遭被告計算錯誤而被大量超剔將近五百萬元所致，請體
    恤商艱撤銷原核定云云。惟查原告主張其八十四年度營利事業所得稅遭被告核定
    錯誤，縱使屬實，原告即應於法定期間內提起訴願及撤銷訴訟，請求救濟，原告
    既未於法定期間內對該八十四年度稅額之核定提起爭訟，並已繳納完畢，則此八
    十四年度核定稅額之行政處分業已發生存續力，在此一行政處分未依法變更前，
    原告復又於本件執詞爭議，即有違禁反言原則，所言殊無足採。原告雖又主張已
    於九十一年五月二十八日向被告申請按財政部函文更正八十四年度原核定稅額，
    卻遭被告以九十一年七月九日以中區國稅稽字第０九一００四一六一九號處分否
    准，其處分未為查證、不附理由顯然違背法令云云。惟查原告是項主張，核屬另
    案爭議，於本件之判斷亦不生影響。
四、綜上，本件被告就原告八十五年度營利事業所得稅結算申報，經查其前五年僅八
    十二年度及八十三年度經核定虧損分別為二、三０六、八五０元及六、五六七、
    六五七元，合計八、八七四、五０七元，惟已自上期八十四年度核定全年所得額
    七六、五六四、二四四元中扣除，本期並無未扣除餘額可供扣除，遂核定其前五
    年虧損未扣除餘額零元，課稅所得額二、七四一、八七八元。被告所為處分（復
    查決定）並無違誤，訴願決定予以維持，亦無不合，原告起訴意旨，難謂為有理
    由，應予駁回。
據上論結，本件原告之訴為無理由，爰依行政訴訟法第一百九十五條第一項後段、第
九十八條第三項前段，判決如主文。
中　　華　　民　　國　　九十一　　　年　　　十一　　　月　　十三  　　　日
                 臺 中 高 等 行 政 法 院   第 四 庭
                                審 判 長 法      官　沈　應　南
                                         法      官　許　武　峰
                                         法      官　黃　淑　玲
右正本證明與原本無異。
如不服本判決，應於判決送達後二十日內向本院提出上訴書狀，其未表明上訴理由者
，應於提起上訴後二十日內向本院提出上訴理由書（須依對造人數附具繕本）；如於
本判決宣示或公告後送達前提起上訴者，應於判決送達後二十日內補提上訴理由書（
須附繕本）。未表明上訴理由者，逕以裁定駁回。
提起上訴應預繳送達用雙掛號郵票拾份（每份三十四元)。
中　　華　　民　　國　　九十一　　　年　　　十一　　　月　　十三  　　　日
　　　　　　　　　　　　　　　　　　　　 法院書記官　黃  靜  華
